【裁判字號】    98,重訴,30
【裁判日期】    981218
【裁判案由】    拆屋還地
【裁判全文】
臺灣雲林地方法院民事判決              98年度重訴字第30號
原      告  徐茂蒼
訴訟代理人  林再輝  律師
被      告  黃進生
            黃進財
            廖應誠
            李麗華
            張原榮
            李鴻德
            張凱傑
            張書瑜
上列當事人間請求拆屋還地事件，本院於民國98年12月4 日言詞
辯論終結，判決如下：
    主      文
被告黃進生、黃進財應將坐落雲林縣虎尾鎮○○段三○一地號土
地上如附圖編號Ａ所示面積九八．八七平方公尺之建物拆除，並
將該部分土地返還原告及其他共有人全體。
被告李麗華、張原榮、李鴻德、張凱傑、張書瑜應將坐落雲林縣
虎尾鎮○○段三○一地號土地上如附圖編號Ｂ所示面積一○○．
九九平方公尺之建物拆除，並將該部分土地及附圖編號Ｂ' 所示
面積四五．四六平方公尺空地返還原告及其他共有人全體。
被告廖應誠應將坐落雲林縣虎尾鎮○○段三○一地號土地上如附
圖編號Ｃ所示面積一二四．五三平方公尺之建物拆除，並將該部
分土地返還原告及其他共有人全體。
訴訟費用由被告黃進生、黃進財負擔新臺幣貳萬捌仟捌佰拾
元，由被告李麗華、張原榮、李鴻德、張凱傑、張書瑜負擔新臺
幣肆萬貳仟壹佰肆拾元，由被告廖應誠負擔新臺幣萬伍仟肆佰
捌拾柒元。
本判決第一項於原告以新臺幣壹佰萬元為被告黃進生、黃進財供
擔保後，得假執行。
本判決第二項於原告以新臺幣伍拾萬元為被告李麗華、張原榮、
李鴻德、張凱傑、張書瑜供擔保後，得假執行。
本判決第三項於原告以新臺幣伍拾萬元為被告廖應誠供擔保後，
得假執行；但被告廖應誠如於假執行程序實施前，以新臺幣佰
柒拾伍萬元為原告預供擔保後，得免為假執行。
    事實及理由
一、原告起訴主張：坐落雲林縣虎尾鎮○○段301 地號、地目建
    、面積788.67平方公尺土地（下稱系爭土地）為其與訴外人
    徐茂樟、賴彩雲、徐啟源、徐麗君、葉婷惠、徐培嚴、徐筱
    茜、陳愛珠、徐珮瑜等人所共有，其之應有部分為3 分之1
    ，然系爭土地長年為被告黃進生、黃進財所有建物占用如附
    圖編號Ａ所示部分土地，為被告李麗華、張原榮、李鴻德、
    張凱傑及張書瑜所有共有之建物占用如附圖編號Ｂ所示部分
    土地，為被告廖應誠所管領之建物占用如附圖編號Ｃ所示部
    分土地，期間幾經催討，被告均以曾向其他共有人承租系爭
    土地為由而拒不返還；茲因其未曾同意出租系爭土地予被告
    等人，是渠等仍屬無權占有，爰依民法第767 條、第821 條
    規定提起本訴。並聲明：求為判決如主文第1 項至第3 項所
    示，並請准供擔保宣告假執行。
三、被告方面：
  (一)被告黃進生、黃進財則以：系爭土地渠等所占用部分，係渠
    等父親向原告之父輩所承租使用迄今，該租賃契約依法本應
    由渠等與原告所繼承，而渠等均依約繳納租金，且房屋使用
    至今已70餘年，自非無權占有等語為辯；並聲明：駁回原告
    之訴。
  (二)被告廖應誠則稱：系爭土地部分面積係於40年間由其外祖父
    歐江水所承租並建屋居住，嗣歐江水過世後，其母親歐瓊珠
    乃與其大舅歐煒煌、二舅歐煥章仍繼續在上開房屋居住，並
    繼續承租系爭土地部分面積使用，嗣其母親與兩個舅舅死後
    則由其管理使用該房屋，因系爭土地為其先人承租並使用迄
    今已有數十年之久，均有依約繳納租金予系爭土地共有人徐
    茂隆，雖未曾接觸原告，然如此大筆土地及房屋存在其上，
    原告應屬知情且無不同意，是原告主張其無權使用系爭土地
    ，自與事實有違云云。並聲明：駁回原告之訴，並於受不利
    之判決，願供擔保，請准免為假執行。
  (三)被告李麗華、張原榮、李鴻德、張凱傑及張書瑜等5 人未於
    言詞辯論期日到場，亦未提出準備書狀作何聲明或陳述。
三、程序方面：
  (一)按訴狀送達後，原告不得將原訴變更或追加他訴。但請求之
    基礎事實同一者，不在此限，民事訴訟法第252 條第1 項第
    2 款定有明文。原告於民國98年6 月30日以訴外人張茂松（
    即被告李麗華之夫，被告張原榮、李鴻德、張凱傑及張書瑜
    等4 人之父）無權占用其所有坐落於雲林縣虎尾鎮○○段30
    1 地號土地為由，而對其提起拆屋還地訴訟，然張茂松業於
    96年10月31日死亡等情，有原告提出之張茂松除戶謄本在卷
    可稽，嗣原告乃於98年7 月9 日具狀撤回對張茂松之訴訟，
    並追加其繼承人李麗華、張原榮、李鴻德、張凱傑及張書瑜
    等5 人為被告，原告所為請求基礎事實要屬同一，與前揭規
    定並無不合，應予准許，合先敘明。
  (二)本件被告李麗華、張原榮、李鴻德、張凱傑及張書瑜等5 人
    未於言詞辯論期日到場，核無民事訴訟法第386 條各款所列
    情形，爰依原告之聲請，由其一造辯論而為判決。
  (三)次按訴訟標的之一部或以一訴主張之數項標的，其一達於可
    為裁判之程度者，法院得為一部之終局判決，民事訴訟法第
    382 條前段定有明文。經查，本件原告與被告黃進生、黃進
    財、廖應誠、李麗華、張原榮、李鴻德、張凱傑、張書瑜、
    劉昭龍、洪吳白等10人間因請求拆屋還地而起訴，各自之法
    律關係獨立，並無訴訟標的主從或其他牽連關係，亦無合一
    確定之必要，是本院審理原告與被告黃進生、黃進財、廖應
    誠、李麗華、張原榮、李鴻德、張凱傑、張書瑜部分已達於
    可為裁判之程度，揆諸前揭規定，爰就此部分當事人先為一
    部終局判決。
四、系爭土地使用現況業經本院會同兩造及地政人員於98年8 月
    27日至現場實施勘驗，並製作雲林縣虎尾地政事務所98年7
    月14日收件第139900號土地複丈成果圖，茲援引為附圖。
五、得心證之理由：
  (一)按「所有人對於無權占有或侵奪其所有物者，得請求返還之
    。對於妨害其所有權者，得請求除去之。」、「各共有人對
    於第三人，得就共有物之全部為本於所有權之請求。但回復
    共有物之請求，僅得為共有人全體之利益為之。」民法第76
    7 條第1 項前、中段、第821 條分別定有明文。又「共有物
    ，除契約另有訂定外，由共有人共同管理之。」98年1 月23
    日修正前之同法第820 條第1 項亦有明定。是共有土地之出
    租，為共有物管理行為，依同法第820 條第1 項規定，除契
    約另有訂定外，應由共有人全體共同為之，如共有人中之一
    人擅將共有土地出租與他人，對其他共有人應不生效力（最
    高法院71年度台上字第4199號、76年度台上字第1571號、84
    年度台上字第2637號、85年度台上字第2139號、92年度台上
    字第1734號裁判意旨可資參照）。
  (二)原告主張：系爭土地為其與訴外人徐茂樟、賴彩雲、徐啟源
    、徐麗君、葉婷惠、徐培嚴、徐筱茜、陳愛珠、徐珮瑜等人
    所共有，伊之應有部分為3 分之1 乙節，有原告提出且為被
    告不爭執之系爭土地謄本、地籍圖謄本各1 份在卷（見卷內
    笫7 －10頁）為證。又系爭土地內如附圖編號Ａ所示部分面
    積98.87 平方公尺為被告黃進生、黃進財所共有之二層鐵皮
    屋占用，如附圖編號Ｂ所示部分面積100.99平方公尺為被告
    李麗華、張原榮、李鴻德、張凱傑及張書瑜等人所共有之鐵
    皮頂平房所占用，另附圖編號Ｂ' 所示空地面積45.46 平方
    公尺則為上揭建物庭院兼作聯外之用，另如附圖編號Ｃ部分
    則為被告廖應誠所管理之磚造鐵皮頂平房所占用等情，業經
    本院會同原告訴訟代理人及被告黃進生、黃進財、廖應誠於
    98 年8月27日至現場實施勘驗，有勘驗筆錄暨現場照片46幀
    在卷（詳卷第81－83頁、第85－108 頁）可考，復有本院囑
    託雲林縣虎尾地政事務所製作之系爭土地複丈成果圖附卷（
    詳卷第109 －111 頁）可稽，並為被告所不爭執。
  (三)至被告黃進生、黃進財、廖應誠雖各以前揭情詞為辯，其中
    被告黃進生、黃進財並提出收據5 份、雲林縣稅捐稽征處函
    、遺產稅免稅證明、台灣電力公司雲林區營業處書函、台灣
    省自來水公司裝置證明、虎尾郵局第34號存證信函各1 份（
    均影本）在卷（見卷內第58－62頁、第132 頁）為佐；另被
    告廖應誠則提出租金明細表及收據等件（均影本，見卷內第
    138 －142 頁）為佐。惟查，被告黃進生、黃進財提出之雲
    林縣稅捐稽征處函、遺產稅免稅證明等2 份文件，僅能證明
    渠等曾於64年12月23日申報繼承門牌雲林縣虎尾鎮○○路35
    6 號建物而已。其次，被告所提出之收據或租金明細表，均
    係訴外人即系爭土地共有人之一徐茂隆，或其繼承人徐啟源
    、賴彩雲所開立等情，業為被告所自承，並有上揭收據可稽
    ，是縱認上揭收據屬實，亦未能遽認被告租用系爭土地已得
    全體共有人之同意。再者，被告黃進生、黃進財提出之虎尾
    郵局第34號存證信函，係訴外人徐茂隆寄交被告黃進生的，
    內載：「台端向本人承租坐落虎尾鎮○○段218 號（註：此
    為系爭土地重測前之地號）建地之租金，民國69年6 月止尚
    欠4,734 元正，請速繳清，特此催告」等語，是由上揭存證
    信函意旨，亦可知將系爭土地出租者確為訴外人徐茂隆至灼
    。至被告黃進生、黃進財提出之台灣電力公司雲林區營業處
    書函、台灣省自來水公司裝置證明，亦僅只能證明渠等在61
    年10月間即在雲林縣虎尾鎮○○路2 段4 巷1 號（註：整編
    前原門牌為林森路356 號）居住用電之事實而已，尚無法憑
    此即認定原告曾同意將系爭土地部分面積出租予被告黃進生
    、黃進財使用。此外，被告雖辯稱：渠等父執輩曾向原告之
    先人或原告租用系爭土地云云，但為原告所否認，復未能提
    出任何事證為佐，自難認為可信。
  (四)綜上，被告黃進生、黃進財、廖應誠所為上揭各節抗辯，要
    無足取，另被告李麗華、張原榮、李鴻德、張凱傑及張書瑜
    等5 人對於原告上揭主張，已於相當時期受合法之通知，而
    於言詞辯論期日不到場，亦未提出準備書狀爭執，則原告之
    主張，自屬可信。職是，依首揭規定及裁判意旨，原告本於
    共有人之地位，請求被告黃進生、黃進財應將系爭土地內如
    附圖編號Ａ所示部分建物拆除，被告李麗華、張原榮、李鴻
    德、張凱傑及張書瑜等5 人應將系爭土地內如附圖編號Ｂ所
    示部分建物拆除，被告廖應誠應將系爭土地內如附圖編號Ｃ
    所示部分建物拆除，並將各該建物占用範圍之系爭土地，另
    被告李麗華、張原榮、李鴻德、張凱傑及張書瑜等5 人應將
    附圖編號Ｂ' 所示空地，返還予原告及其他全體共有人，要
    屬有據，爰判決如主文所示。
六、假執行之宣告：
    原告及被告廖應誠均陳明願供擔保，聲請宣告假執行或免為
    假執行，經核均無不合，茲酌定相當擔保金額准許之。又本
    件事證已臻明確，兩造其餘攻擊與防禦方法均與判決結果不
    生影響不再一一論述，附此敘明。
七、據上論結，本件原告之訴為有理由，依民事訴訟法第385 條
    第1 項前段、第78條、第85條第1 項、第390 條第2 項、第
    392 條第2 項，判決如主文。
中    華    民    國    98    年    12    月    18    日
                  民事第一庭    法  官  蔣得忠
以上正本係照原本作成
如對本判決上訴，須於判決送達後廿日內向本院提出上訴狀
中    華    民    國    98    年    12    月    18    日
                                書記官  賴成育

司法院資訊處製作；財團法人民間司法改革基金會備份。
